【裁判字號】    99,輔宣,19
【裁判日期】    991214
【裁判案由】    輔助宣告
【裁判全文】
臺灣宜蘭地方法院民事裁定              99年度輔宣字第19號
聲  請  人  賴宛婷
上列聲請人聲請輔助宣告事件，本院裁定如下：
    主      文
宣告賴廖美香（女，民國○○年○月○○日生，身分證統一編號：Ｚ00
0000000號，住宜蘭縣五結鄉○○○路17號）為受輔助宣告之人
。
選定聲請人賴宛婷（女，民國○○年○○月○○日生，身分證統一編號
：Ｚ000000000號）為受輔助宣告之人之輔助人。
聲請程序費用新臺幣壹仟元由受輔助宣告之人負擔。
    理  由
一、按「對於因精神障礙或其他心智缺陷，致其為意思表示或受
    意思表示，或辨識其意思表示效果之能力，顯有不足者，法
    院得因本人、配偶、四親等內之親屬、最近一年有同居事實
    之其他親屬、檢察官、主管機關或社會福利機構之聲請，為
    輔助之宣告」，民法第15條之1第1項定有明文。
二、本件聲請人賴宛婷主張其母賴廖美香因雙極性情感異常，致
    為意思表示或受意思表示，或辨識意思表示效果之能力顯有
    不足，為此依法聲請對賴廖美香為輔助之宣告等語。
三、本院審驗賴廖美香之心神狀況，並採用宜蘭普門醫療財團法
    人普門醫院精神科趙哲毅醫師之精神鑑定報告，認賴廖員整
    體病程已近30年，雖症狀緩解時整體功能未見明顯損害，然
    於急性期具明顯情緒狀態、思考過程及內容變化，並具有誇
    大妄想等精神病性表現，判斷能力受損；行為之衝動控制能
    力下降，易與他人產生衝突並有做出帶來不良後果舉動之虞
    ；其對自身疾病及行為帶來影響較缺乏足夠之自我覺察，病
    程中偶有中斷藥物致治療無法持續；整體而言其處疾病急性
    發作期時，賴廖員受精神障礙影響致其為意思表示或受意思
    表示，或辨識其意思表示效果之能力顯有不足，但尚未達完
    全不能之程度；綜觀過往病程及考量疾病特質，難以完全排
    除將來仍疾病急性發作之可能性，此有該院99年12月6日普
    醫宣告字第99010號函所附精神鑑定報告書附卷可稽。爰依
    首開民法第15條之1第1項之規定，宣告賴廖美香為受輔助宣
    告之人。
四、次按受輔助宣告之人，應置輔助人；輔助人及有關輔助之職
    務，準用第1111條至第1111條之2之規定，民法第1113條之1
    定有明文。再按「法院為監護之宣告時，應依職權就配偶、
    四親等內之親屬、最近一年有同居事實之其他親屬、主管機
    關、社會福利機構或其他適當之人選定一人或數人為監護人
    。法院為前項選定及指定前，得命主管機關或社會福利機構
    進行訪視，提出調查報告及建議。監護之聲請人或利害關係
    人亦得提出相關資料或證據，供法院斟酌」、「法院選定監
    護人時，應依受監護宣告之人之最佳利益，優先考量受監護
    宣告之人之意見，審酌一切情狀，並注意下列事項：(一)受監
    護宣告之人之身心狀態與生活及財產狀況；(二)受監護宣告之
    人與其配偶、子女或其他共同生活之人間之情感狀況；(三)監
    護人之職業、經歷、意見及其與受監護宣告之人之利害關係
    ；(四)法人為監護人時，其事業之種類與內容，法人及其代表
    人與受監護宣告之人之利害關係」，民法第1111條、第1111
    條之1亦分別定有明文。
五、查聲請人賴宛婷為賴廖美香之女，且經社工人員訪視後評估
    ，聲請人為經家人討論後決議推派出之輔助人選，依據受輔
    助宣告之人實際被照顧狀況、聲請人家庭的支持系統、全家
    人的共識等面向評估，聲請人適任輔助人，此有侯元芳社會
    工作師事務所99年12月2日99芳社所字第990328號函附「成
    年人之監護權訪視評估報告」1件附卷可稽，爰依法選定聲
    請人賴宛婷擔任賴廖美香之輔助人。
六、依民事訴訟法第624條之1第3項、第608條第1項，裁定如主文
    。
中    華    民    國    99    年    12    月    14    日
                  臺灣宜蘭地方法院家事法庭
                      法  官  周健忠
以上正本與原本無異。
如不服本裁定關於選定輔助人之部分，應於送達後10日內向本院
提出抗告狀，並繳納抗告費新臺幣壹仟元；其餘關於輔助宣告之
部分，不得抗告。
中    華    民    國    99    年    12    月    14    日
                      書記官  姚國華

司法院資訊處製作；財團法人民間司法改革基金會備份。
